【裁判字號】    97,簡上,688
【裁判日期】    971111
【裁判案由】    詐欺
【裁判全文】
臺灣桃園地方法院刑事判決             97年度簡上字第688號
上  訴  人  臺灣桃園地方法院檢察署檢察官
上  訴  人
即  被  告  甲○○
上列上訴人因被告詐欺案件，不服本院於民國九十七年七月三十
一日所為九十七年度桃簡字第二○一一號第一審簡易判決（聲請
簡易判決處刑案號：臺灣桃園地方法院檢察署九十七年度偵字第
一三四五五號），提起上訴，暨併案審理（併案案號：臺灣板橋
地方法院檢察署九十七年度偵字第二三九八一號），本院管轄第
二審合議庭判決如下：
    主    文
原判決撤銷。
甲○○幫助意圖為自己不法之所有，以詐術使人將本人之物交付
，處有期徒刑肆月，如易科罰金，以新臺幣壹仟元折算壹日。
    犯罪事實
一、甲○○於民國九十七年三月十七日見自由時報刊載誠徵接送
    人員之工作，遂以報載電話聯絡姓名年籍不詳自稱廖先生之
    成年男子，廖先生遂要求甲○○交付二個銀行帳戶存摺、金
    融卡及提領密碼，甲○○明知現今在金融機構開立帳戶並無
    困難，一般人均係使用自己之帳戶，如使用他人之帳戶常與
    財產犯罪密切相關，且取得他人存摺之目的在於收取贓款及
    掩飾犯行不易遭人追查，其竟基於幫助他人詐欺取財之不確
    定故意，而其發生並不違背其本意之認識下，竟不顧他人所
    可能遭害之危險，容任他人藉以遂行犯罪，仍於同日前往與
    廖先生相約之桃園縣桃園市○○路上愛買量販店內，將其所
    申請之第一商業銀行桃園分行帳號000－0000000
    0000號帳戶（以下簡稱第一商銀桃園分行帳戶）、合作
    金庫商業銀行慈文分行帳號000－0000000000
    000號帳戶（以下簡稱合作金庫慈文分行帳戶）之存摺、
    金融卡、提領密碼均交予「廖先生」使用，而以此方式幫助
    廖先生詐騙他人財物。嗣自稱廖先生之成年男子取得前開二
    個帳戶存摺、金融卡及提領密碼後，即與其所屬犯罪集團成
    員共同基於意圖為自己不法所有之犯意聯絡，(一)於同日下午
    五時許，由該犯罪集團不詳姓名年籍之成年人先以電話聯絡
    乙○○，並訛稱：網路購物發生錯誤，將乙○○一次付清資
    料誤處理為分期付款，須使用銀行帳戶取消該筆交易云云，
    乙○○不疑有他，因而陷於錯誤，旋依該犯罪集團成員指示
    前往郵局操作該處所設置之自動提款機，而於同日晚間六時
    二十八分，匯款新臺幣（下同）二萬九千九百八十九元至前
    開甲○○名義之合作金庫慈文分行帳戶後，再依犯罪集團成
    員指示前往高雄市○鎮區○○路第一商業銀行查詢其帳戶餘
    額察覺遭扣款二萬九千九百八十九元，又依犯罪集團成員指
    令將其帳戶內款項全數領出，於同日晚間七時二十二分、七
    時二十六分，再以無摺現金存入操作該行所設置自動提款機
    ，而先後存入九萬九千元、一千元至前開甲○○名義之第一
    商銀桃園分行帳戶內。(二)於同日下午六時四十分許，由該犯
    罪集團不詳姓名年籍之成年人先以電話聯絡丙○○，並訛稱
    ：網路購物發生錯誤，將丙○○一次付清資料誤處理為分期
    付款，須使用郵局自動提款機處理云云，嗣由犯罪集團其他
    成員再假冒台新國際商業銀行行員名義以電話聯絡丙○○，
    與丙○○確認中止分期付款一事，並要求丙○○前往郵局自
    動提款機處理，丙○○不疑有他，因而陷於錯誤，旋前往址
    設臺北縣板橋市○○路○段一二三號之八甲郵局，依該犯罪
    集團成員指示操作該郵局所設置之自動提款機，而於同日晚
    間七時十五分，匯款二萬九千九百八十九元至前開甲○○名
    義之合作金庫慈文分行帳戶。嗣經乙○○、丙○○事後察覺
    有異，知悉遭人詐騙，始報警處理而循線查知上情。
二、案經桃園縣政府警察局桃園分局報告臺灣桃園地方法院檢察
    署檢察官偵查起訴，及臺北縣政府警察局土城分局報告臺灣
    板橋地方法院檢察署檢察官偵查後移送本院併案審理。
    理    由
壹、證據能力部分：
    按被告以外之人（包括證人、鑑定人、告訴人、被害人及共
    同被告等）於審判外之陳述雖不符刑事訴訟法第一百五十九
    條之一至之四等四條之規定，而經當事人於審判程序同意作
    為證據，法院審酌該言詞陳述或書面陳述作成時之情況，認
    為適當者，亦得為證據；當事人、代理人或辯護人於法院調
    查證據時，知有刑事訴訟法第一百五十九條第一項不得為證
    據之情形，而未於言詞辯論終結前聲明異議者，視為有前項
    之同意，同法第一百五十九條之五定有明文。立法意旨在於
    傳聞證據未經當事人之反對詰問予以核實，原則上先予排除
    。惟若當事人已放棄反對詰問權，於審判程序中表明同意該
    等傳聞證據可作為證據；或於言詞辯論終結前未聲明異議，
    基於尊重當事人對傳聞證據之處分權，及證據資料愈豐富，
    愈有助於真實發見之理念，且強化言詞辯論主義，使訴訟程
    序得以順暢進行，上開傳聞證據亦均具有證據能力。經查，
    本件證人即被害人乙○○、丙○○於警詢之證述，雖均為證
    人於審判外之言詞陳述，其性質雖屬傳聞證據，然被害人乙○○、丙○○於警詢筆錄之內容，業經本院審理時予以提示
    並告以要旨，且經公訴人、本案被告表示意見，當事人已知
    上述筆錄乃傳聞證據，均未於言詞辯論終結前對該等筆錄內
    容異議，依前揭規定，擬制同意作為證據，且本院審酌該證
    據作成之形式，均無瑕疵，與待證事實具有關聯性等情況，
    認為以之作為本案之證據亦屬適當，是前開證據仍具有證據
    能力，本院自得引為判決之依據，合先敘明。
貳、實體部分：
一、上開事實，業據被告甲○○於本院審理時坦承不諱，且經證
    人即被害人乙○○、丙○○於警詢時指述其遭電話詐騙網路
    購物誤為設定分期付款，而依犯罪集團指示操作自動提款機
    而匯款之受害過程綦詳，並有被害人乙○○提出匯款至上開
    合作金庫慈文分行、第一商銀桃園分行之自動提款機交易明
    細表三紙及被害人丙○○提出匯款至上開合作金庫慈文分行
    自動提款機交易明細表一紙等影本在卷足參，復有自由時報
    廣告欄影本、和信電訊通話明細各一紙、被告開立前開合作
    金庫慈文分行新開戶建檔登錄單、交易資料查詢單及第一商
    銀桃園分行帳戶存摺存款客戶資料查詢單、交易明細表各一
    份附卷可稽，堪以認定被害人乙○○、丙○○其有遭犯罪集
    團詐騙，而分別匯款如犯罪事實欄所載之金額至被告所申請
    並交付予犯罪集團成員使用之合作金庫慈文分行、第一銀行
    桃園分行帳戶內之事實。
二、又參以金融機構之帳戶為個人理財之工具，為便利大眾使用
    此一理財工具，以資活絡資金供需，對於申請開設金融帳戶
    並無設有任何特殊之限制，一般民眾皆能自由申請開戶，並
    得同時在不同金融機構申請多數存款帳戶使用，乃眾所周知
    之事實，依一般人之社會生活經驗，倘係經由合法管道之收
    入或支出，其於金融帳戶之存放及提領，本可自行向金融行
    庫開立帳戶後使用，殊無大費周章使用他人帳戶之必要，且
    佐以近來類如刮刮樂、香港跑馬中獎、退稅轉帳、配合警察
    機關或政府單位查帳、假冒網路購物等詐騙案件層出不窮，
    詐騙集團多利用人頭帳戶做為出入帳戶，不僅廣為媒體所披
    載，亦經政府一再宣導提醒注意，尤以現今各地金融機構所
    設自動提款機莫不設定轉帳之警示畫面，或張貼警示標語，
    促請使用大眾注意。是衡諸目前社會以電視、報紙甚至網路
    等管道流通資訊之普及程度，以及使用自動提款機從事提款
    、轉帳交易之頻繁，苟見有陌生人不思以自己名義申請開立
    帳戶，反而向不特定人蒐集或收購他人之金融機構帳戶使用
    ，帳戶所有人焉能安心將其帳戶交付收購帳戶之人，而絲毫
    未加懷疑其收購帳戶之目的即在於詐取他人財物？而被告於
    本院準備程序及審理時均坦稱：其知悉詐騙集團均使用人頭
    帳戶詐騙他人財物，其於交付所申請之合作金庫慈文分行、
    第一商銀桃園分行帳戶存摺、金融卡及提領密碼予自稱廖先
    生之人之際，確實有懷疑該名男子利用自己帳戶資為犯罪使
    用等詞（見本院卷第二二、三九頁），由此顯見被告將其所
    申請之合作金庫慈文分行、第一商銀桃園分行帳戶存摺、金
    融卡、提領密碼交付犯罪集團成員，當可預見該犯罪集團成
    員係持之用以實施詐欺犯行，且其對於該犯罪集團成員利用
    其上開二銀行帳戶向人詐取財物，並無違背其本意，是被告
    主觀上應具有幫助他人詐取財物之不法犯意甚明。從而，本
    件事證明確，被告犯行堪以認定。
三、查自稱廖先生之成年男子向被告甲○○索取其申請合作金庫
    慈文分行、第一銀行桃園分行帳戶存摺、金融卡、密碼後，
    即與其所屬犯罪集團成員共同以「網路購物付款錯誤，實為
    真詐財」之方式，向被害人乙○○、丙○○詐騙財物，使被
    害人乙○○、丙○○因而陷於錯誤，分別匯款如犯罪事實欄
    所示金額至被告所申請之合作金庫慈文分行、第一銀行桃園
    分行帳戶內，核自稱廖先生之成年男子與其所屬犯罪集團成
    員所為，係共犯刑法第三百三十九條第一項詐欺取財罪，惟
    被告僅係基於幫助詐欺取財之不確定故意，僅由被告提供上
    開二銀行帳戶之存摺、金融卡及提領密碼予廖先生，供為贓
    款匯入、提領之帳戶，係提供詐欺取財構成要件以外之助力
    ，為詐欺取財罪之幫助犯，被告並依刑法第三十條第二項規
    定，依法減輕其刑。查被告一次提供自己之上開二銀行帳戶
    予廖先生之行為，而幫助其詐欺取財之用，被告客觀上僅有
    一次幫助行為，而主觀上係以幫助他人詐欺之意思而參與犯
    罪構成要件以外之行為，而幫助正犯詐欺被害人乙○○、丙○○二人之財物，而侵害被害人二人之個人財產法益，為一
    行為觸犯數罪名之想像競合犯，應依刑法第五十五條前段之
    規定，從一重處斷。又如犯罪事實欄所載之被害人丙○○遭
    犯罪集團詐欺取財部分，雖未據檢察官聲請簡易判決處刑，
    然該部分犯罪事實與檢察官已聲請簡易判決處刑之被害人乙○○受詐騙犯罪事實部分，有想像競合犯之裁判上一罪關係
    ，應為聲請簡易判決處刑書效力所及，本院自應予以審理判
    決。原審認被告罪證明確，而論以幫助詐欺取財罪，並判處
    拘役四十日，如易科罰金，以以一千元折算一日，固非無見
    ，惟原審未及審酌被害人丙○○遭詐騙匯款至被告申請上開
    合作金庫慈文分行部分，尚有未洽，檢察官對此為指摘，為
    有理由，且就被害人乙○○匯款至被告合作金庫慈文分行之
    帳號「000－0000000000000號」及金額為
    「二萬九千九百八十九元」，原審分別誤認為該行帳號為「
    000000000000號」及匯款金額「二萬九千九百
    八十八元」等節，亦有未洽，至被告上訴否認犯行，然嗣後
    於本院審理時已供認本案犯罪情節，是被告之上訴，顯無理
    由，然原審判決既有上開違誤之處，自應由本院撤銷改判。
    爰審酌被告並無前科，平日素行良好，有臺灣高等法院被告
    前案紀錄表一份存卷可查，其明知犯罪集團多利用人頭帳戶
    資為詐騙被害人匯款之工具，其僅因見報載應徵工作，竟任
    意將自己所申請之第一商銀桃園分行、合作金庫慈文分行之
    二帳戶存摺、金融卡及提領密碼交付自稱廖先生之成年男子
    使用，且其所提供帳戶非惟幫助犯罪集團者遂行詐欺取財目
    的，同時使犯罪集團得以隱匿其真實身分，減少遭查獲之風
    險，愈使其肆無忌憚，加深犯罪之猖獗，對於社會治安有相
    對之危險性，且本件被告一次交付上開二銀行帳戶資料，並
    量及被害人之人數及受騙金額，及其犯後坦承犯行，態度尚
    可等一切情狀，量處如主文所示之刑，並諭知易科罰金之折
    算標準，以示儆懲。
據上論斷，應依刑事訴訟法第四百五十五條之一第一項、第三項
、第三百六十九條第一項前段、第三百六十四條、第二百九十九
條第一項前段，刑法第三百三十九條第一項、第三十條第一項前
段、第二項、第五十五條前段、第四十一條第一項前段，刑法施
行法第一條之一第一項、第二項前段，判決如主文。
本案經檢察官潘怡華到庭執行職務。
中    華    民    國    97    年    11    月    11    日
                      臺灣桃園地方法院刑事第四庭
                          審判長法  官  袁雪華
                                法  官  林宜靜
                                法  官  陳可薇
以上正本證明與原本無異。
本件不得上訴。
                                書記官  賴佩霞
中    華    民    國    97    年    11    月    19    日
附錄論罪科刑法條：
刑法第三百三十九條第一項：
意圖為自己或第三人不法之所有，以詐術使人將本人或第三人之
物交付者，處五年以下有期徒刑、拘役或科或併科一千元以下罰
金。


司法院資訊處製作；財團法人民間司法改革基金會備份。
